臺灣高等法院刑事判決
109年度原上易字第23號
上  訴  人  臺灣新北地方檢察署檢察官
被      告  范亞宣



指定辯護人  本院公設辯護人戴遐齡  
上列上訴人因被告妨害自由案件，不服臺灣新北地方法院108年
度原易字第59號，中華民國109年2月4日第一審判決（起訴案號
：臺灣新北地方檢察署108年度偵字第14345號），提起上訴，本
院判決如下：
    主  文
上訴駁回。
    理  由
一、公訴意旨略以：被告甲○○（下稱被告）前與告訴人乙○○結識
    （下稱告訴人），兩人互加為臉書朋友，被告並透過手機通
    訊錄將告訴人加為網路通訊軟體WECHAT（下稱微信）朋友，
    詎被告竟基於竊錄他人非公開之活動、言論、談話之犯意，
    於民國107 年間某日，以佯裝為女子引誘告訴人裸露性器官
    之方式與其進行視訊對話，而未經告訴人之同意，無故以具
    有錄影功能之手機攝錄告訴人自慰之過程（被告涉犯刑法第
    315條之1第2款之妨害秘密罪部分，因告訴人撤回告訴後，
    經原審諭知公訴不受理確定）；被告另基於強制之犯意，於
    108 年2 月10日13時許，以電腦設備連結網際網路後，透過
    臉書即時通訊功能，傳送「之前我們的群組有在問你是誰你
    好像跟其中一個有視訊」、「你好像有露的樣子」、「她應
    該只是想要錢但錢這部分我可以幫你」、「但你有什麼條件
    跟我換？」、「我個人是很愛玩啦看你是要在酒吧脫光之類
    的還是給別人吃屌」等訊息予告訴人，以此方式脅迫告訴人
    與其會面，冀圖伺機對告訴人為性交行為，欲以此方式影響
    告訴人之意思決定自由而行無義務之事，因認被告涉犯刑法
    第304 條第2 項、第1 項之強制未遂罪嫌等語。
二、按犯罪事實應依證據認定之，無證據不得認定其犯罪事實；
    不能證明被告犯罪者，應諭知無罪之判決，刑事訴訟法第15
    4 條第2 項、第301 條第1 項分別定有明文。又認定犯罪事
    實所憑之證據，雖不以直接證據為限，間接證據亦包括在內
    ，然無論直接證據或間接證據，其為訴訟上之證明，須於通
    常一般之人均不致有所懷疑，而得確信其為真實之程度者，
    始得據為有罪之認定，倘其證明尚未達此一程度，而有合理
    之懷疑存在時，無從為有罪之確信，自不得遽為有罪之判決
    ；苟積極證據不足以為不利於被告事實之認定，自應為有利
    於被告之認定，更不必有何有利之證據（最高法院30年上字
    第816 號、40年台上字第86號、76年台上字第4986號判例參
    照）。次按，刑事訴訟法第161 條第1 項規定「檢察官就被
    告犯罪事實，應負舉證責任，並指出證明之方法」，因此，
    檢察官對於起訴之犯罪事實，應負提出證據及說服之實質舉
    證責任。倘其所提出之證據，不足為被告有罪之積極證明，
    或其指出證明之方法，無從說服法院以形成被告有罪之心證
    ，基於無罪推定之原則，自應為被告無罪判決之諭知（最高
    法院92年台上字第128 號判例參照）。又按刑法第304 條第
    1 項規定，以強暴、脅迫使人行無義務之事或妨害人行使權
    利者，構成強制罪，係以行為人實施強暴或脅迫之行為為構
    成要件之一，其客觀構成要件上所謂強暴脅迫，係以實力不
    法加諸他人，即客觀上須施以有形物理力，予他人現時的惡
    害，形成對於他人之強制或逼迫作用，而能妨害或制壓他人
    的意思決定自由或意思活動自由，以遂行犯罪目的。該法條
    中所規定之「強暴」意指對人為有形力之不法行使，不以直
    接對人之身體實施為必要，即對物施以有形力，致對人之身
    體在物理上產生強烈影響者，亦屬之；另所謂「脅迫」，乃
    指依情形，或對人為攻擊之威脅行為，或使對方生恐怖心而
    強制其為一定之作為或不作為。
三、檢察官認被告涉犯刑法第304 條第2 項、第1 項之強制未遂
    罪嫌，無非係以被告之供述、告訴人之指述、臉書即時通訊
    軟體對話紀錄翻拍照片48張、視訊翻拍照片2 張及視訊檔案
    6 部等為其主要論據。
四、訊據被告固不否認於前開透過臉書即時通訊功能，傳送訊息
    予告訴人，欲約告訴人出來會面等情，惟堅決否認有何強制
    未遂之犯行，辯稱：伊沒有脅迫告訴人的意思等語；指定辯
    護人則以：被告雖係以替告訴人付款方式交換為告訴人口交
    ，惟被告亦表示不能接受沒有關係，其會刪除影片，並沒有
    脅迫告訴人之情狀，縱告訴人有不舒服或是擔心之情，惟被
    告於訊息中並無施以恫嚇或其他物理上之實力，致告訴人身
    體於物理上產生影響，本件應不構成強制罪等語置辯，經查
    ：
  ㈠被告確有於107 年間某日，佯裝為女子之方式與告訴人進行
    視訊對話，並誘使告訴人裸露性器官，再以具有錄影功能之
    手機攝錄告訴人自慰過程，另於上揭時間，以臉書即時通訊
    功能傳送前開文字訊息內容予告訴人，冀圖使告訴人與其會
    面，再伺機對告訴人為性交行為等情，業據被告於警詢、偵
    查、原審及本院審理時均坦承不諱（臺灣新北地方檢察署〈
    下稱新北地檢署〉108年度偵字第14345號卷〈下稱偵卷〉第9至
    13、75頁、原審卷第47至49、97頁、本院卷第61頁），核與
    告訴人於警詢、偵查中之指述相符（偵卷第15至18、73至75
    頁），並有自願受搜索同意書、新北市政府警察局三重分局
    搜索扣押筆錄暨扣押物品目錄表各1 份、視訊翻拍照片2 張
    及臉書即時通訊軟體對話紀錄截圖1 份附卷（偵卷第19、21
    至25、37至39、第81至175頁）可稽，是此部分之事實，首
    堪認定。
  ㈡惟細譯被告與告訴人前開之臉書即時通訊對話內容，被告傳
    送之文字內容係「之前我們的群組有在問你是誰你好像跟其
    中一個有視訊」、「你好像有露的樣子」、「她應該只是想
    要錢但錢這部分我可以幫你」、「但你有什麼條件跟我換？
    ！幫你壓下這件事」、「還是你要看到實質的影片我可以幫
    你要看看」、「但我得說你要想個東西跟我交換」、「我不
    要物品」、「她是要錢啦我可以幫你付」、「老實說你身上
    有個東西是我想要的」、「那女的要5 我可以幫你徹底解決
    這件事」、「應該要看你的極限在哪吧」、「我個人是很愛
    玩啦，看你是要在酒吧脫光之類的，還是給別人吃屌」、「
    都不能接受也沒關係」、「你今晚真的都無法喔？抽個空來
    30分鐘」、「是我想吃你的屌啦，我也很直的說」、「我講
    話就是這樣」等語，告訴人並回應：「也太直接，到時候台
    北見，台北談」等語，被告復詢問告訴人：「所以可吃？不
    先答應我喔，你不會讓我白跑一趟吧」等語，被告並在告訴
    人之要求下，傳送含有告訴人臉部及生殖器之視訊影片截圖
    予告訴人確認等情，此部分有前揭臉書即時通訊軟體對話紀
    錄截圖1份存卷（偵卷第81至175頁）可證，由上開之對話紀
    錄內容，可見被告係對告訴人告知其知悉告訴人有與他人視
    訊並裸露生殖器之情事，而該他人想藉此索取錢財，被告再
    向告訴人表示其可以幫忙解決，看告訴人要如何報答，並提
    議看告訴人要在酒吧脫光或讓被告對告訴人口交等情，亦表
    示都不能接受也沒關係，是被告係以替告訴人向他人支付「
    封口費」，以此人情詢問告訴人是否願意答應，惟觀上揭事
    證，被告並未對告訴人出言威嚇或要脅，自與脅迫之要件不
    符。縱告訴人有因被告前開關於性行為等訊息內容，因而感
    到不舒服或擔心影片是否未被刪除而遭他人保留，然依被告
    所言，其僅是邀約告訴人，而未以流出影片作為脅迫告訴人
    出面或為一定行為之手段，經核尚與脅迫、恫嚇之行為有別
    ，亦非以物理上之實力加諸於告訴人，自與刑法上強制罪之
    構成要件不符，不能逕以該罪相繩。
  ㈢綜上，檢察官就被告所涉強制未遂罪嫌部分所舉之證據，尚
    未達於通常一般人均不致有所懷疑，無從說服法院以形成被
    告有罪之心證，而得確信被告有何強制行為之程度，依「罪
    證有疑，利於被告」之法則，即應為有利於被告之認定，揆
    諸前開說明，自應為被告無罪之諭知。原審判決被告被訴此
    部分無罪，經核並無不合。
五、檢察官上訴意旨略以：被告於原審審理時已自承有前開情事
    ，惟因告訴人不從而未遂，且揆諸該等視訊翻拍照片及影片
    ，攝錄內容已經顯示出告訴人之臉部及身體隱私部位，如若
    散佈在外，確足以毀損告訴人之名譽、揭露告訴人之隱私，
    而被告與告訴人對話並傳送該等照片、影片時，竟係以「第
    三人」之身分，向告訴人告知其係自「與告訴人視訊之女子
    」處獲得該等照片、影片，告訴人當時猶不知「與告訴人視
    訊之女子」即為被告本人，此已足令告訴人認知該等不雅照
    片已經散佈至「第三人」處，從而使告訴人因恐上開不雅照
    片已遭散佈而心生畏懼；並藉訊息暗示上開不雅照片、影片
    日後有繼續廣為流傳於其他空間之風險。又衡諸常情，與網
    友視訊時所拍攝之性愛影片或圖片，當屬極度隱私之事，被
    告利用告訴人不欲人知之心理，所為之上開手段，自屬以脅
    迫之方法使告訴人行無義務之事甚明，難認被告此行為不具
    有可非難性等語。然依前揭卷附被告與告訴人之通訊軟體對
    話紀錄，尚難認被告有對告訴人為強暴、脅迫之情形，理由
    均已見前述，上訴意旨徒憑己意推論認定告訴人主觀上應有
    其不雅照片、影片已遭散佈而心生畏懼之情，被告並以訊息
    「暗示」有流傳風險，藉以脅迫使告訴人行無義務之事云云
    ，指摘原判決此部分無罪諭知為不當，惟此純屬臆測，殊乏
    實據證明，應認無理由，予以駁回。
據上論斷，應依刑事訴訟法第368條，判決如主文。
本案經檢察官劉文瀚提起公訴，檢察官丁維志提起上訴，檢察官
劉斐玲到庭執行職務。
中　　華　　民　　國　　109 　年　　6 　　月　　2 　　日
                  刑事第十一庭  審判長法　官  楊力進
                                      法　官  雷淑雯
                                      法　官  許文章 
以上正本證明與原本無異。
不得上訴。
                                      書記官  范家瑜
中　　華　　民　　國　　109 　年　　6 　　月　　2 　　日